臺灣高雄地方法院民事判決　九十三年度家訴字第九○號
　　原　　　告　乙○○
　　被　　　告　甲○○
右當事人間確認婚姻不成立事件，本院於民國九十三年七月八日辯論終結，判決如左
：
    主    　文
原告之訴駁回。
訴訟費用由原告負擔。
    事實及理由
壹、原告方面：
一、聲明：求為判決確認原告與被告婚姻關係不成立。
二、陳述：民國九十二年某日，原告乙○○（民國四十五年三月五日生）偶遇「蔡慶
    瑞」（音譯），「蔡慶瑞」向原告表示，他自己的老婆是平潭人很老實，要介紹
    那裡的女孩子給我認識，所以我就跟「蔡慶瑞」去大陸。九十二年十月二十五日
    到了大陸福州後，蔡慶瑞就跟當地「蛇頭」說要拿我的
    他，結果他們就安排我相親，原本我不答應，但到了九十二年十一月五日我的手
    機斷訊無法再與台灣的親友聯絡，我害怕若不答應結婚，我可能回不了台灣，所
    以只好答應蛇頭介紹女子給我認識，後來，我並與被告甲○○在九十二年十一月
    十四日，在大陸福州辦理結婚登記，不過實際上我內心裡不想跟原告結婚，我是
    被騙去大陸福洲的，為此請求判決確認原告與被告婚姻關係不成立。
貳、被告方面：
一、聲明：請求判決原告之訴駁回。
二、陳述：
１、我是真的要與原告結婚，而且兩造結婚前，原告也沒有說過他是要假結婚。
２、我入境台灣後，是住在原告家中。而原告在大陸期間，及我入境台灣後，兩造都
    曾發生性關係。況且在大陸也有請客，甚至原告返台時，還去機場送行。
３、我原本在大陸就曾經有過一次婚姻，後來隔了十幾年之後，才又跟原告結婚，我
    希望能跟原告一輩子，結果原告對我卻忽冷忽熱。我來台灣之後，原告就一直要
    求我離婚。
４、我還付了介紹費十幾萬元給介紹人。
參、得心證之理由：
一、按：
１、男女婚姻除須經雙方合意外，民法第九百八十二條第一、二項並規定：「結婚，
    應有公開儀式及二人以上之證人。」、「經依
    結婚。」。又民法第九百八十二條所謂結婚應有公開之儀式，指結婚之當事人應
    行定式之禮儀，使不特定人得以共聞共見認識其為結婚者而言，所謂二人以上之
    證人，衹須有行為能力在場親見而願證明者為已足，不以證婚人為限（最高法院
    五十一年台上字第五五一號判例）。
２、民事訴訟法第五百六十八條第一項所定婚姻無效之訴與確認婚姻成立或不成立之
    訴，兩者不同。所謂確認婚姻不成立之訴，係主張無結婚之事實，而有婚姻之形
    式；至於婚姻無效之訴，則係主張有結婚之事實，而其行為無效而言。又兩造根
    本未依民法第九百八十二條第一項規定舉行公開儀式，亦即無結婚之事實，僅在
    具備民法第九百八十二條第一項之方式應為無效者不同。
二、經查：
１、原告在大陸期間，曾於九十二年十一月十三日晚上，與被告、「蛇頭」、被告的
    朋友，一同到ＫＴＶ唱歌，當日（十三日）晚上，原告就住在被告家中，而「蛇
    頭」並自行離去，並未一同住被告家中。翌（十四）日兩造辦妥結婚登記後，中
    午即由「蛇頭」請客，晏請兩造及蔡慶瑞（陪同原告前往大陸之友人），並當場
    由被告把十幾萬元的介紹費交給蛇頭，及由「蛇頭」把原告及蔡慶瑞的證件交還
    給原告。當（十四）日被告旋即陪同原告，到航空公司預定原告返台的機位，並
    於劃定「同月十七日」返台之機位後，同（十四）日原告又陪同被告返回被告家
    中居住，當（十四日）晚，兩造並一同到被告父親住處，祭拜被告媽媽，之後就
    在被告家隔壁的餐廳辦一桌，晏請包括被告的兄弟姊妹及朋友等客人。翌（十五
    ）日，被告又帶原告到被告妹妹家中，介紹原告認識被告的妹妹，並在被告妹妹
    家中用餐。而於返台前夕，即九十二年十一月十六日，被告的親戚更在餐廳辦桌
    ，為原告送行等情，業據原告自承在卷，而經本院隔離訊問結果，亦與被告所述
    情節相符。甚至，本案言詞辯論期日，經法官詢問「為何十四日晚上要辦桌？」
    ，原告亦答稱：「為了慶祝我們結婚，大家吃飯。」、「對，請客時，我們是真
    結婚沒錯。」等語。因此就主觀及客觀面觀之，不論是「兩造於九十二年十一月
    十四日福州市舉行之公證結婚」，抑或是「九十二年十一月十四日，在被告家隔
    壁餐廳辦桌晏客」，都足認已符合法律規定結婚所須之「公開的儀式」，並具備
    「二個以上證人」之要件。
２、其次，被告堅稱其本身確有結婚之真意，原告亦稱：「（被告甲○○有無跟你結
    婚的意思？）我有問過她，她是願意跟我結婚。」等語，除此，再參酌被告有付
    錢給介紹人（即原告所稱之「蛇頭」），且於辦妥結婚登記後，兩造曾發生性關
    係，並公開宴請被告親友，及一同前往祭被告母親，更曾前往被告妹妹家中，甚
    至原告返回台灣前夕，被告親友尚設晏為原告踐行等情（如前述），則本院認為
    依照現有證據所示，被告確有結婚之真意。
３、至於對於「原告本身是否有結婚之真意」一事，原告雖稱是遭「蛇頭」所迫才同
    意相親，並於言辯論期日時說詞反反覆覆，先後陳稱「我在大陸如果沒有跟她結
    婚，我就回不了台灣，（如此為何還要發生性關係？）我跟她是假的。」、「我
    是說我是被騙去大陸結婚」、「「對，請客時，我們是真結婚沒錯。」、「我是
    真的跟她辦結婚，但我內心裡不想跟她（辦結婚之後，兩人有無發生性關係？）
    有，不過我跟她發生性關係，是為了我自身的安全」等語，但本院審酌：
    (1)、原告返台後，曾於九十二年十二月五日，向高雄縣鳳山第一戶政事務所申請
        辦理結婚登記（參卷附之高雄縣鳳山第一戶政事務所九十三年六月二十九日
        鳳一戶字第○九三○○○六一○四號函），並為被告申請入境台灣的手續，
        獲准後，被告並已於九十三年四月三日入境台灣，來台後兩造迄今仍同住在
        原告家中等情，業經兩造一致陳明在卷，並有內政部警政署入出境管理局九
        十三年六月二十三日境信慧字第○九三一○四九○一三○號函在卷可佐。
　　(2)、其次，原告所稱「遭蛇頭逼迫才同意與被告結婚」、「我與被告發生性關係
　　　　，係為了我的自身安全」云云，並應無可採：
        、就「蛇頭」介紹兩造認識的過程而言，原告自承：「（你在大陸期間看
            過幾個女孩？）大約三十個，（為何會挑被告甲○○？）原先我過去之
            後發覺被騙，我就表示不願結婚。到後來十一月八日，我同意說要辦，
            並叫蛇頭安排相親，直到十三日之間還看過十三個女孩，當時我跟我老
            婆相親時是兩個女孩，因為我老婆願意拿錢出來，所以選我老婆（其他
            但當時我不願結婚。後來是我同意之後，老婆願意拿錢出來，（你老婆
            願意拿錢出來之後，蛇頭有何表示？）蛇頭說這個女孩可以拿錢出來，
            你跟她結婚好不好？我說好，只要有人拿錢出來就好（當時蛇頭有無拿
            槍或刀等物脅迫你？）沒有，（如果你認為不好，而不願意跟她結婚會
            如何？）應該會繼續安排我相親結婚。」等語，可知在原告到大陸相親
            的過程中，蛇頭不僅未用暴力控制原告意志，甚至提供原告極充分的選
            擇機會，並允許原告拒絕與所相親的女孩結婚，故由兩造相識到結婚的
            過程，應認原告有意思決定之自由及能力。
        、其次，九十二年十一月十四日在大陸辦妥結婚登記，同日中午由「蛇頭
            」請兩造及「蔡慶瑞」，之後原告就未再見過「蛇頭」；又陪同原告前
            往大陸之友人「蔡慶瑞」亦未曾脅迫過原告等情，業經原告自承在卷，
            亦即九十二年十一月十四日中午之後，原告已取回證件並劃定機位辦妥
            返台手續，且「蛇頭」也未再出現，衡情原告應已無任何人身安全及能
            否返台的顧慮。然如前述，十四日中午以後直到原告返台前夕，兩造卻
            仍尚同進同出及同宿，並公開晏客，祭拜被告媽媽，及到被告妹妹家中
            拜訪用餐。尤有甚者，「蛇頭」並未強迫兩造發生性關係，甚至原告返
            回台灣後，人身自由已絕無任何掛虞，但原告及被告卻均稱，原告在大
            陸期間及九十三年四月三日被告入境台灣後，兩造均曾發生性關係。亦
            即兩造在大陸辦妥結婚登記，甚至返回台灣後，蛇頭已未再出現，原告
            絕無受到脅迫之顧慮，但兩造的所作所為，卻仍具夫妻之實。
  　(3)、稽諸上開各理由，及參酌原告乙○○自承：「（當初你有跟被告甲○○說這
　　　　是假結婚？）沒有」等語，應認兩造結婚當時，原告仍具自由意志，且有結
　　　　婚之真意。
三、綜上所述，兩造結婚既經合意，且有公開儀式及二個以上之證人，應已合法有效
    成立，從而原告起本件訴訟為無理由，應予駁回。
四、結論：原告之訴為無理由，依民事訴訟法第七十八條，判決如主文。
中　　　華　　　民　　　國　　九十三　　年　　　七　　　月　　　二十七　日
                              臺灣高雄地方法院家事法庭
~B法　　　官　洪碩垣
右為正本係照原本作成。
如不服本判決，應於送達後廿日內，向本院提出上訴狀並表明上訴理由，如於本判決
宣示後送達前提起上訴者，應於判決送達後十日內補提上訴理由書（須附繕本）。
中　　　華　　　民　　　國　　九十三　　年　　　七　　　月　　　二十七　日
~B法院書記官   王少玲
